臺灣澎湖地方法院民事裁定　　　　　 109年度消債更字第13號
聲　請　人　
即　債務人　蔡龍福　
代　理　人　吳臺雄律師
上列當事人因消費者債務清理條例事件，聲請更生，本院裁定如
下：
    主  文
更生之聲請駁回。
聲請費用由聲請人負擔。
    理  由
一、按債務人不能清償債務或有不能清償之虞者，得依消費者債
    務清理條例所定更生或清算程序，清理其債務，消費者債務
    清理條例（下稱消債條例）第3 條定有明文。又債務人對於
    金融機構負債務者，在聲請更生或清算前，應向最大債權金
    融機構請求協商債務清償方案，或向其住、居所地之法院或
    鄉、鎮、市、區調解委員會聲請債務清理之調解。協商或調
    解成立者，債務人不得聲請更生或清算。但因不可歸責於己
    之事由，致履行有困難者，不在此限。消債條例施行前，債
    務人依金融主管機關協調成立之中華民國銀行公會會員，辦
    理消費金融案件無擔保債務協商機制與金融機構成立之協商
    ，準用前2 項之規定，此見同條例第151 條第1 項、第7 項
    、第9 項規定甚明。至於債務人之清償能力，則包括財產、
    信用及勞力（技術），並不以財產為限，必須三者總合加以
    判斷仍不足以清償債務，始謂欠缺清償能力而成為不能清償
    。易言之，評估債務人是否符合「不能清償債務」之要件，
    應斟酌債務人之債務總額、債務人之年齡、工作能力，並衡
    諸債務人未來可正常獲得之勞務報酬、財產等綜合加以考量
    ，亦即須加計債務人之未來償債能力，以評估債務人就其所
    積欠之總債務是否根本已清償不能或有不能清償之虞。
二、本件聲請意旨略以：聲請人即債務人蔡龍福現任職於第三人
    ○○股份有限公司擔任貨車司機，每月薪資約新臺幣（下同
    ）36,000至38,000元，名下財產有6 筆土地、1 筆建物（下
    合稱系爭不動產），無擔保或無優先權之債務總額未逾1,20
    0 萬元，復未經法院裁定開始清算程序或宣告破產，雖經依
    消費金融協商機制協商成立，然因不可歸責於己之事由毀諾
    。因聲請人大部分薪資均用以償還債務，雖有部分債務已清
    償完畢，但仍有部分債務尚未開始清償本金，希能透過更生
    方案，早日解決債務，爰聲請更生等語。
三、經查：
  ㈠關於聲請人毀諾的原因，聲請人稱協商後，因擔任公職之配
    偶罹癌請假，致家庭收入減少，不得已毀諾云云，而沒有提
    出任何證據供本院審酌，是本院無從認定其主張有不可歸責
    於己之事由致履行有困難之情事乙節為真，揆諸首開說明，
    本件更生之聲請於法未合，應予駁回。
  ㈡再者，聲請人名下有系爭不動產及少數股票，而系爭不動產
    若以109 年課稅現值或公告現值計算，價值已達1,622,991
    元，更遑論一般市場交易行情，土地及房屋成交市價均遠高
    於課稅現值及公告現值，倘債務人積極處分系爭不動產，應
    可清償所有債權人陳報約1,281,905 元（含有限責任澎湖第
    二信用合作社110 年2 月陳報有擔保債權餘額220,305 元）
    之債務，故由聲請人之資產現值超過其全部負債金額以觀，
    就其清償資力而言，殊難認聲請人有不能清償債務之情事。
    復經本院依消債條例第11條之1 規定通知聲請人到庭，其仍
    未釋明有何不能清償債務或有不能清償之虞之情形，自核與
    消債條例第3 條規定之要件不符。從而，聲請人聲請更生，
    核屬無據，應予駁回。
四、依消債條例第8 條前段、第15條，民事訴訟法第95條、第78
    條規定，裁定如主文。
中    華    民    國   110    年    10    月    20    日
                  民事庭  法  官  陳立祥
 
以上正本係照原本作成。
如不服本裁定，應於裁定送達後10日內，以書狀向本院提出抗告
，並繳納抗告費新臺幣1,000元
中    華    民    國   110    年    10    月    20    日
 
                          書記官  王耀煌